【裁判字號】    98,婚,791
【裁判日期】    971215
【裁判案由】    履行同居
【裁判全文】
臺灣桃園地方法院民事判決               98年度婚字第791號
原      告  乙○○
被      告  甲○○
上列當事人間請求履行同居事件，本院於民國98年12月1日言詞
辯論終結，判決如下：
    主      文
被告應與原告同居。
訴訟費用由被告負擔。
    事  實  及  理  由
一、原告起訴主張，兩造於民國91年2 月12日結婚，婚姻關係現
    仍存續中，夫妻感情原本融洽，詎自97年10、11月間起被告
    忽反常態，常常晚歸，打電話問也不接，問晚歸理由也不說
    ，且於98年2月1日自行搬至桃園縣蘆竹鄉南崁，之後一週返
    家短暫探視子女一次，或是與子女出去一次，被告拒絕與原
    告履行同居義務，原告自得起訴請求之等語。並為訴之聲明
    ：被告應與原告同居。
二、被告則以：那期間與同事出去吃飯，回來時原告就對被告冷
    嘲熱諷，被告在98年2月1日搬出去也是與原告商量過的，現
    在住的地方是自己租的，不想跟原告住在一起等語，資為抗
    辯。並為答辯聲明：駁回原告之訴。
三、按夫妻之一方為臺灣地區人民，一方為大陸地區人民者，其
    結婚或離婚之效力，依臺灣地區之法律，臺灣地區與大陸地
    區人民關係條例第53條定有明文。本件被告為大陸地區人民
    ，有原告全戶戶籍資料1件，及向彰化縣大城鄉戶政事務所
    調閱兩造結婚登記資料1份附卷可稽，原告則為我國人民。
    則本件原告依結婚之效力，請求其履行同居，依上開規定，
    自應依臺灣地區之法律，此先敘明。
四、原告所主張兩造於92年2 月12日結婚，婚姻關係現仍存續中
    之事實，有原告全戶戶籍資料、彰化縣大城鄉戶政事務所兩
    造結婚登記資料各1 份附卷可參，堪信為真實。原告進而主
    張被告於97年10、11月間起常常晚歸，於98年2月1日自行搬
    至桃園縣蘆竹鄉南崁，之後一週返家短暫探視子女一次，或
    是與子女出去一次之事實，雖為被告所不否認，惟以前揭情
    詞置辯。經查，被告以搬出去是與原告商量過，為原告否認
    ，被告又未能舉證以實其說，被告所辯自無從採信。按夫妻
    所負同居義務，乃指永久同居而言，要非偶爾1、2日或10數
    日住居於共同住所，即屬已盡同居義務（最高法院49年台上
    字第990 號判例意旨參照）。本件被告於98年2月1日後即未
    與原告同居，嗣雖每週返家探視一次子女，或與子女外出，
    然此究與夫妻間應永久共同生活之程度相去太遠，不能認為
    被告已盡其同居義務。至被告辯稱住的地方是自己租的，不
    想與原告住在一起，然如被告之離家係夫妻共同為家庭經濟
    生活奮鬥，且經雙方溝通後均同意，又有分擔家庭生活費用
    之須為必要而分開生活，否則若夫妻得各自工作，相隔兩地
    ，復無建立家庭經濟基礎之共同目標與支出，亦即其等各自
    所得各自管理，則此婚姻與一般陌生人之關係又有何異？是
    本件被告既未能提出其必須離家的緣由，僅憑一己意願率爾
    搬出與原告之共同住所，揚稱不願與原告共同生活，此顯與
    婚姻之成立與目的全然違背，本件被告之離家無正當理由。
五、按夫妻互負同居之義務。但有不能同居之正當理由者，不在
    此限，民法第1001條定有明文。本件兩造為夫妻，被告則未
    與原告履行同居義務，又未能證明其拒絕履行同居，有何正
    當理由存在，既經認定如前，則依上揭法律規定，原告請求
    被告應與其同居，於法洵屬有據。
六、從而，原告依民法第1001條之規定，請求被告應與其同居，
    為有理由，應予准許。
七、本件事證已臻明確，兩造其餘攻擊防禦方法及舉證，核於判
    決之基礎及結果均無影響，無庸一一論列，附此敘明。
據上論結，本件原告之訴為有理由，依民事訴訟法第78條，判
決如主文。
中    華    民    國    97    年    12    月    15   日
                        家事法庭法  官  王兆飛
上列正本證明與原本無異。
如對本判決不服，須於判決送達後20日內向本院提出上訴狀。
中    華    民    國    97    年    12    月    15   日
                                書記官  陳月桂


司法院資訊處製作；財團法人民間司法改革基金會備份。
